【裁判字號】    92,簡上,291
【裁判日期】    921112
【裁判案由】    勞動基準法
【裁判全文】
臺灣臺北地方法院刑事判決                        九十二年度簡上字第二九一號
    上  訴  人  乙○○○股份有限公司
    即  被  告
    兼  代表人  丁○○  男  五十二歲（民國四十年七月十日生）
右列上訴人等因違反勞動基準法案件，不服臺灣臺北地方法院簡易庭九十二年度簡字
第二五號民國九十二年七月二十三日第一審判決（聲請簡易判決處刑案號：九十年度
偵字第二三六０四號），提起上訴，本院管轄之第二審合議庭判決如左︰
    主  文
上訴駁回。
    事  實
一、丁○○係設於台北市○○區○○路二段三五八號九樓乙○○○股份有限公司（下
    稱「國棟公司」）之負責人，為該公司法人之代表人，亦為勞動基準法所稱之雇
    主，分別自民國八十九年五月二十二日、九十年二月二十日、同年三月一日（聲
    請書誤載為二月二十六日）起各以月薪新台幣（下同）八萬五千元、四萬二千五
    百元、四萬元僱用己○○、甲○○及戊○○擔任國棟公司工務協理、業務專員（
    嗣升任為經理）及企劃部門之工作。國棟公司與丁○○明知雇主因業務緊縮及精
    簡人力而依勞動基準法終止勞動契約時，如勞工在同一雇主之事業單位繼續工作
    ，每滿一年應發給一個月平均工資之資遣費，如有剩餘月數或工作未滿一年者，
    應依比例計給之，未滿一個月者則以一個月計算，竟基於概括犯意，先後於九十
    年六月二十七日（戊○○、甲○○）、二十九日（己○○），未經預告，即由丁○○代表國棟公司告知戊○○、甲○○與己○○等人工作期間到同年六月三十日
    止，而片面終止與其三人間之勞動契約，且未給付己○○、甲○○、戊○○資遣
    費各九萬九千一百六十七元、一萬七千七百零八元、一萬三千三百三十三元，嗣
    經戊○○、甲○○、己○○於九十年七月九日向台北市政府勞工局提出申訴，經
    該局進行勞資爭議協調，丁○○與國棟公司仍拒絕給付。
二、案經台北市政府函送臺灣臺北地方法院檢察署檢察官偵查，並聲請簡易判決處刑
    。
    理  由
一、訊據被告兼國棟公司代表人丁○○固不否認於右揭時間之內以各該月薪僱用己○○、甲○○與戊○○擔任國棟公司之工務協理、業務專員（嗣升任為經理）及企
    劃部門之工作，後因業務緊縮及精簡人力，未依勞動基準法之規定，先經預告即
    於九十年六月二十九日告知己○○將於同年月三十日終止與其間之勞動契約，且
    未發給己○○資遣費等情，核與證人己○○於偵查中之證詞與證人即己○○當時
    任職之主管丙○○於原審中之證言均相符合（見九十年度他字第三八三０號卷第
    二五頁反面、原審卷第五六頁），並有國棟公司基本資料查詢、臺北市政府勞資
    爭議調解紀錄、臺北市政府勞資爭議調解委員會會議紀錄、己○○於九十年四月
    份、五月份薪資表、中央健康保險局臺北分局九十二年三月十一日健保北承一字
    第０九二００一０三五七號函檢附國棟公司九十二年二月至六月保險對象基本資
    料一紙等在卷可稽（見他字卷第四至七頁、原審卷第四八、四九頁），足佐被告
    丁○○此部分任意性自白與事實相符。惟被告兼代表人丁○○對於戊○○、甲○○部分則矢口否認有何違反勞動基準法規定之情，辯稱：戊○○係不假外出多日
    後自動離職，甲○○則是無法勝任工作而自動請辭，均非由其片面終止勞動契約
    ，自無給付資遣費之理云云。
二、經查：
  (一)被告丁○○對於戊○○之離職原因，先於偵查中辯稱戊○○係不假外出後向公司
    主管吳克瀛辦理離職手續，後於原審中又稱在戊○○離職前一、二個月有因其業
    績表現不好而事先預告云云，然此不僅為證人戊○○所否認，且被告丁○○亦自
    陳一開始僱用戊○○是做業務工作，一個多月之後即將之分派到企劃部門等語，
    亦與證人戊○○於原審中所述相符（見原審卷第三一頁），則戊○○既係負責企
    劃之工作，何來被告丁○○所辯因戊○○業績不好，所以事先預告請其離職之情
    ？且被告丁○○於偵查中即稱戊○○係不假外出多日，然歷經偵查及原審審理，
    被告丁○○均未提出相關證據以駁斥證人戊○○所述，縱經本院命其提出戊○○
    之出勤紀錄，其亦不提出，則其所辯戊○○有不假外出多日乙節，即難採信。
  (二)另證人甲○○係以業務專員之職受僱於被告國棟公司，並於任職滿二個月後升任
    為經理一職等情，亦經證人甲○○於原審中證述在卷（見原審卷第三二頁），且
    為被告丁○○所不否認，被告丁○○並稱：「當時他們單位縮編，我就以甲○○
    為首來帶領那個單位」等語（見原審卷第三三頁），則依常情，若勞工之工作表
    現不符合雇主之要求，雇主豈會在公司業務緊縮欲精簡人力之下又調升該勞工之
    職務？因之被告丁○○另以甲○○係不勝任工作而自動離職等詞為辯，即與常情
    不合，不足可採。
  (三)又證人即於戊○○、甲○○員工離職照會單上單位主管欄簽名之吳克瀛亦於偵查
    中結證稱：戊○○離職的事情是由老闆（即被告丁○○）與之洽談，並未告知伊
    戊○○離職原因，甲○○部分亦非由伊告知做到月底，且若是自動離職會上簽呈
    予各單位，再填離職照會單，惟戊○○部分伊並未簽署任何簽呈等語（見九十年
    度偵字第二三六０四號卷第十一頁反面），被告丁○○雖稱因戊○○仍在延長的
    試用期間中，所以自動離職無須遞辭呈，甲○○則是在三個月試用期間之後自動
    要求再給一個月期間，若不適任將自動離職云云，然證人戊○○與甲○○自受僱
    時起至離職時止已在國棟公司任職近四個月與五個月，逾被告丁○○所稱一般之
    試用期間三個月，且證人戊○○亦否認與國棟公司有試用期間延長之約定，被告
    丁○○既不能證明與戊○○間有延長試用期間之約定，證人甲○○更是經被告丁○○調升職務擔任經理一職，則證人戊○○、甲○○若果真係自動離職者，亦應
    有辭職之簽呈，本件既無證人戊○○、甲○○辭職之簽呈，益可證被告丁○○所
    稱戊○○、甲○○二人均係自動離職乙節，無從採信。
  (四)末查，證人己○○、甲○○、戊○○任職於被告國棟公司之起迄時間分別為八十
    九年五月二十二日起至九十年六月三十日止、九十年二月二十日起至同年六月三
    十日止、同年三月一日起至同年六月三十日止，除據證人己○○、甲○○、戊○○分別於偵查中證述屬實外，且有前揭中央健康保險局保險對象基本資料、甲○○與戊○○之員工離職照會單等可憑，證人戊○○雖稱其任職之時間為九十年二
    月二十六日，然其加入健康保險之日期為九十年三月一日，有上開國棟公司保險
    對象基本資料可參，是戊○○受僱於被告國棟公司之時間應以九十年三月一日為
    計算，則依勞動基準法第十七條之規定，如勞工在同一雇主之事業單位繼續工作
    ，每滿一年應發給一個月平均工資之資遣費，如有剩餘月數或工作未滿一年者，
    應依比例計給之，未滿一個月者則以一個月計算，亦即證人己○○、甲○○、戊○○依其各自之月薪，可領得之資遣費分別為九萬九千一百六十七元（85000×1
    ＋85000×2÷12＝99167，元以下均四捨五入）、一萬七千七百零八元（42500×
    5 ÷12＝17708）、一萬三千三百三十三元（40000×4÷12＝13333）。
  (五)被告丁○○前於原審中已請求傳喚證人丙○○到庭作證，其又於本院準備程序中
    再次請求傳喚證人丙○○到庭證明證人吳克瀛並非戊○○之主管，所以證人吳克
    瀛所言不實云云，然其嗣於本院所提之上訴理由狀卻又自陳「戊○○係不假外出
    ，爾後向斯時任主管之吳克瀛辦理離職手續」（見本院卷上訴理由狀第二頁），
    顯見被告所言前後矛盾，本院認依刑事訴訟法第一百六十三條之二規定，已無再
    次傳喚證人丙○○到庭作證之必要。綜上所述，本件事證已明，被告國棟公司、
    丁○○違反勞動基準法第十七條規定之犯行已堪認定，應依法論科。
三、核被告丁○○所為，係違反勞動基準法第十七條之規定，應依同法第七十八條規
    定論處；被告國棟公司代表人即被告丁○○因執行業務違反前開規定，被告國棟
    公司並應依同法第七十八條規定論處。又被告丁○○先後多次犯行，時間緊接，
    所犯係構成要件相同之罪，顯係基於概括犯意為之，為連續犯，依刑法第五十六
    條規定以一罪論，並加重其刑。原審認被告國棟公司、丁○○罪證明確，並依刑
    事訴訟法第四百四十九條第一項前段、第三項、第四百五十四條第二項，勞動基
    準法第七十八條、第八十一條第一項前段、第十七條，刑法第十一條前段、第五
    十六條、第四十二條第二項，罰金罰鍰提高標準條例第二條，判決被告國棟公司
    與丁○○各處罰金銀元一萬元，如易服勞役，均各以銀元三百元折算一日等情，
    其認事用法均無不當，量刑亦堪稱妥適。被告上訴意旨仍執前詞為辯，尚非有據
    ，應予駁回。
四、被告國棟公司、丁○○經合法傳喚，無正當理由不到庭，爰不待其等陳述，逕行
    判決。
據上論斷，應依刑事訴訟法第四百五十五條之一第三項、第三百六十八條、第三百七
十一條，判決如主文。
本案經檢察官侯少卿到庭執行職務。
中      華      民      國    九十二    年    十一    月      十二      日
                                      臺灣臺北地方法院刑事第四庭
                                          審判長法  官  黃雅芬
                                                法  官  楊代華
                                                法  官  黎惠萍
右正本證明與原本無異。
不得上訴。
                                                書記官  楊麗娟
中      華      民      國    九十二    年    十一    月      十二      日


司法院資訊處製作；財團法人民間司法改革基金會備份。
